臺灣嘉義地方法院刑事判決
110年度訴字第116號
公  訴  人  臺灣嘉義地方檢察署檢察官
被      告  劉立偉



選任辯護人  曹合一律師
上列被告因違反毒品危害防制條例案件，經檢察官提起公訴（10
9年度偵字第9484號、110年度偵字第1607號）及移送併案審理（
110年度少連偵字第24號），本院判決如下：
    主  文
丙○○犯如附表一所示之罪，共二罪，各處如附表一所示之刑。應
執行有期徒刑肆年陸月。扣案如附表二編號1至14所示之物，均
沒收。沒收部分併執行之。　　
丙○○其餘被訴部分，均無罪。
    犯 罪 事 實
一、丙○○明知愷他命係毒品危害防制條例所管制之第三級毒品，
    不得販賣，竟基於販賣第三級毒品之犯意，先在通訊軟體微
    信以「冠軍和牛A5」為暱稱，發送「特級和牛排一盎司2000
    ，特級和牛排二盎司3400，特級和牛排三盎司4500；特級飲
    一杯500，5杯只要1800，10杯只要3000」等文字之販毒暗語
    ，供不特定人瀏覽，欲對外販售以營利。嗣辛○○接收上開訊
    息後心裡有數而與丙○○聯繫，丙○○乃於民國109年9月13日晚
    上7時20分許，在嘉義市○○路000號前，以新臺幣（下同）2,
    000 元之價格販賣愷他命1包予辛○○。
二、丙○○為求販毒牟利，先於109年10月初某日凌晨時分，在嘉
    義市○○路000號「歌神KTV」內，向真實姓名年籍不詳之成年男
    子，以36萬元之價格購入250公克之愷他命，及摻有第三級
    毒品4-甲基甲基卡西酮成分之毒品咖啡包1箱（約
　　1,100包）。丙○○即基於販賣第三級毒品之犯意，於109年10
    月26日下午6時許，在嘉義市西區北港路嘉義交流道附近，
    以2,000元之價格販賣愷他命1包及毒品咖啡包1包予辛○○。
    嗣經警方於109年10月27日下午2時許，在嘉義市西區保安二
    路89號前持搜索票搜索丙○○及其駕駛之車牌號碼000-0000號
    自用小客車，並經其同意搜索其承租之嘉義市○○路000○00號
    及嘉義市○○街00○0號房屋，扣得如附表二所示之物，始循線
    查悉上情。
三、案經嘉義市政府警察局移送臺灣嘉義地方檢察署檢察官偵查
    起訴。　　
    理  由
甲、有罪部分：
一、證據能力部分：
　　本判決以下所引用被告以外之人於審判外之陳述，檢察官、
    被告及辯護人於本院審理時對於該等證據能力均不爭執，且
    迄於言詞辯論終結前亦未聲明異議，本院審酌上開證據資料
    作成時之情況，尚無違法不當及證明力明顯過低之情形，而
    認以之作為證據應屬適當，依刑事訴訟法第159 條之5 規定
    ，均有證據能力。另本判決以下所引用非供述證據，經查無
    證據證明係公務員違背法定程序所取得，依刑事訴訟法第15
    8 條之4規定反面解釋，亦具有證據能力。
二、認定犯罪事實所憑之證據及理由：
　　上揭犯罪事實，業據被告丙○○於偵訊及本院審理程序中均坦
    承不諱，核與證人辛○○之證述情節相符（他卷第21-25、51-
    53頁），並有嘉義市政府警察局搜索扣押筆錄、扣押物品目
    錄表、查獲毒品照片、監視器錄影畫面及通訊軟體微信截圖
    畫面在卷可按（偵9484卷第29-31、45-47、53-55、103-105
    、169-216頁、他卷第39-40頁），復有扣案如附表二所示之
    物品可資佐證（保管字號：本院110 年保管檢字第401號）
    ，足認被告具任意性之自白與事實相符。而被告坦承販賣給
    辛○○之毒品咖啡包來源，是之前在歌神KTV向不詳男子購入1
    箱毒品咖啡包等語（本院卷一第22頁、卷二第347頁），而
    上開未售完之毒品咖啡包經送鑑定後，其內成分含有第三級
    毒品4-甲基甲基卡西酮，此有內政部警政署刑事警察局110
    年2月2日刑鑑字第1098021334號鑑定書在卷可考（偵9484卷
    第313頁，編號E1至E998），堪信被告出售之毒品咖啡包摻
    有上揭第三級毒品。此外，被告自承販賣愷他命、毒品咖啡
    包每包各可賺300元、200元等語（本院卷一第23頁），故被
    告販賣毒品顯有利得，而具營利之意圖甚明。綜上，本案事
    證已臻明確，被告所為販賣第三級毒品犯行堪以認定，自應
    依法予以論罪科刑。
三、論罪科刑：
（一）論罪：
　　1.按愷他命及4-甲基甲基卡西酮均係毒品危害防制條例第2 
      條第2 項第3 款所定之第三級毒品，不得販賣。故核被告
      就犯罪事實一、二所為，均係犯毒品危害防制條例第4條
      第3項之販賣第三級毒品罪。
　　2.又毒品危害防制條例之販賣毒品罪，依行為階段理論以觀
      ，其發展階段依序為單純之非法持有，進階為意圖販賣而
      持有，再進而成販賣未遂，終至販賣既遂。立法者並針對
      其階段性之發展形態，分別設定各階段之犯罪構成要件及
      循序漸次加重之刑罰（單純持有第三級、第四級毒品則無
      刑罰規定），故有高度吸收低度之吸收關係存在，在處斷
      上，祇論以高度行為之罪名，其低度行為則被吸收，不另
      行論罪（最高法院110年度台上字第4903號判決參照）。
      經查，被告固於109年10月初某日凌晨時分，向不詳之成年
      男子以36萬元之價格購入250公克之愷他命，及摻有第三
      級毒品4-甲基甲基卡西酮成分之毒品咖啡包1箱（約1,100
      包），因而持有第三級毒品純質淨重5公克以上；然被告
      事後已從中取出部分販賣予辛○○，已認定如前，則其持有
      第三級毒品純質淨重5公克以上之罪，即屬販賣之低度行
      為，應為事後之販賣行為所吸收，不另論罪。公訴意旨認
      被告持有第三級毒品純質淨重5公克以上之行為，以及後
      續販賣第三級毒品之行為應論以數罪併罰，容有誤會，併
      此敘明。　　　
（二）想像競合犯：被告於犯罪事實二中，係以一販賣毒品行為
      同時販售愷他命及毒品咖啡包予辛○○，觸犯構成要件相同
      之罪名，為同種想像競合犯，應依刑法第55條規定，僅論
      以一罪。　　　
（三）數罪併罰：被告先後2次販賣毒品之犯行，犯意各別，行
      為互殊，應予分論併罰。　　　　　　
（四）刑罰減輕事由：按犯第4條至第8條之罪於偵查及審判中均
      自白者，減輕其刑，毒品危害防制條例第17條第2項定有
      明文。經查，被告業於偵查及審理中，就本案犯罪事實均
      自白不諱（偵9484卷第240頁、本院卷一第335頁），自應
      依前開規定減輕其刑。
（五）併案審理：檢察官移送併辦意旨書之犯罪事實欄㈡部分，
      與上述經本院認定有罪部分內容相同，而具有事實上一罪
      關係，應為起訴效力所及，本院自應併予審究，附此敘明
      。
（六）量刑：爰以行為人之責任為基礎，審酌被告明知毒品具成
      癮性且戕害身心，竟漠視國家杜絕毒品犯罪之禁令，販賣
      第三級毒品愷他命供他人施用，助長毒品之流通，誠值非
      難。另近年來毒販為求擴大毒品流通，常將新興毒品包裝
      成咖啡包等新奇樣式吸引他人服用，增加不知情之人誤食
      而上癮之風險，對人體健康危害甚鉅，被告竟為營利而販
      售摻有第三級毒品之咖啡包，所為顯不可取。而被告販賣
      毒品之數量雖然不多，對象相同，但被告在犯罪事實二出
      售毒品前，係先以36萬元之價格購入250公克之愷他命，
      及摻有第三級毒品4-甲基甲基卡西酮成分之毒品咖啡包1
      箱（約1,100包），數量龐大，可見被告係有目的及計畫
      性之犯罪，上述毒品一旦全部外流，所生損害恐將難以估
      計，相較毒品人口間互通有無或偶發性之販毒行為，本案
      對社會治安潛在之危害甚鉅。參酌被告犯罪手段係主動對
      外散佈毒品廣告訊息，而非被動接受他人購毒要求，另犯
      罪事實二係同時出售兩種不同毒品，情節較諸賣出單一毒
      品者為重。惟念及被告犯後坦承犯行，態度尚可，實際交
      易毒品數量及獲利不多，之前並無犯罪前科紀錄，此有臺
      灣高等法院被告前案紀錄表在卷可證，素行良好，兼衡被
      告自述高中畢業之智識程度、未婚無子、羈押前在開白牌
      計程車和販賣毒品之家庭經濟狀況（本院卷二第350頁）
      等一切情狀，分別量處被告如附表一所示之刑。本院另考
      量販賣毒品行為之類型各係基於同一刑罰規範目的，且所
      侵害之法益具有同一性，酌以被告販毒對象相同，以及前
      述毒品擴散危害之犯罪情節與被告主觀惡性，本院基於罪
      責相當之要求，為符合刑罰公平性、對被告施以矯正之必
      要性及適度反應販賣毒品之嚴重性，爰定其應執行之刑為
      有期徒刑4年6月，以兼顧對於被告之警示及刑罰衡平原則
      。　　　
四、沒收：
（一）沒收之諭知：
      按沒收新制係參考外國立法例，為契合沒收之法律本質，
      認沒收為刑法所定刑罰及保安處分以外之法律效果，具有
      獨立性，而非刑罰（從刑），已明定沒收為獨立之法律效
      果，在修正刑法第五章之一以專章規範，故判決主文內諭
      知沒收，已毋庸於各罪項下分別宣告沒收，亦可另立一項
      合併為相關沒收宣告之諭知，使判決主文更簡明易懂，增
      進人民對司法之瞭解與信賴（最高法院108年度台上字第1
      611號、106年度台上字第386號判決參照）。本院參酌上
      述意旨，乃於主文內就沒收部分獨立諭知，並詳述如下之
      沒收理由。　　　
（二）犯罪工具之沒收：　　　
　　　扣案如附表二編號1至5之手機5支，以及編號6、7之電子
      磅秤及毒品分裝袋，均係被告準備用來聯絡購毒者及販賣
      毒品前作為分裝毒品及秤重所用之物等情，業經被告供述
      甚詳（本院卷一第129頁），爰依毒品危害防制條例第19
      條第1 項規定宣告沒收。
（三）第三級毒品之沒收：
      按毒品危害防制條例第18條第1項前段之規定，應予沒收
      銷燬之毒品，以經查獲之第一、二級毒品為限。又毒品依
      其成癮性、濫用性及對社會危害性，共分為四級，施用或
      持有第三、四級毒品，因其可罰性較低，該條例除就持有
      第三、四級毒品純質淨重20公克以上設有處罰規定外，未
      另設處罰之規定，然鑑於第三、四級毒品均係管制藥品，
      特於同條例第11條之1明定無正當理由，不得擅自持有；
      第18條第1項後段復規定查獲之第三、四級毒品，無正當
      理由而擅自持有者，均沒入銷燬之。從而，依同條例第18
      條第1項後段應沒入銷燬之毒品，專指查獲施用或持有之
      第三、四級毒品，但不構成犯罪行為者而言，倘係查獲製
      造、運輸、販賣、意圖販賣而持有、以非法方法使人施用
      、引誘他人施用或轉讓第三、四級毒品，既屬同條例相關
      法條明文規定處罰之犯罪行為，則該毒品即屬不受法律保
      護之違禁物，自應回歸刑法之適用，依刑法第38條第1項
      之規定沒收之（最高法院96年度台上字第884號、101年度
      台上字第894號判決意旨及100年度第3次刑事庭會議決議
      參照）。經查：扣案如附表二編號8至12所示之白色結晶
      或咖啡包，經鑑定結果均含有各該附表所示之第三級毒品
      成分，此有內政部警政署刑事警察局110年2月2日刑鑑字
      第1098021334號鑑定書在卷可佐（偵9484卷第311-314頁
      ）。而被告復供稱：上開扣案毒品原本要拿去販賣等語（
      本院卷一第24頁），故該等毒品不問屬於犯罪行為人與否
      ，除取樣鑑驗用罄部分外，餘應依刑法第38條第1項規定
      宣告沒收。至盛裝上開附表所示毒品之包裝袋，仍會殘留
      微量毒品而無法完全析離，亦無析離之必要與實益，應與
      毒品視為一體，併依前開刑法規定諭知沒收。　　　
（四）犯罪所得之沒收：　　　
　　　按犯罪所得，屬於犯罪行為人者，沒收之；於全部或一部
      不能沒收或不宜執行沒收時，追徵其價額，刑法第38條之
      1 第1 項前段、第3 項分別定有明文。經查，被告2次毒
      品販賣所得各為2,000元，共計4,000元，應予沒收。又金
      錢為代替物，重在兌換價值，而不在原物，自不能拘泥於
      沒收原物之理論，認沒收犯罪所得以原來所交付之金錢為
      限，僅需屬於犯罪行為人之財產即可（最高法院106年度
      台抗字第1071號裁定、102年度台上字第2493號判決意旨
      參照）。被告為警逮捕時既在身上查扣現金5萬1,000元，
      參照前述最高法院判決意旨，自應從上開扣案現金沒收本
      案犯罪所得4,000元。
（五）取自其他違法行為所得之沒收：
      按犯第4條至第9條、第12條、第13條或第14條第1項、第2
      項之罪，有事實足以證明行為人所得支配之前二項規定以
      外之財物或財產上利益，係取自其他違法行為所得者，沒
      收之，109年1月15日修正公布，並自同年7月15日起生效
      施行之毒品危害防制條例第19條第3項定有明文。上開規
      定修正理由第3點指明：「關於有事實足以證明被告財產
      違法來源，參考歐盟沒收指令第5條及其立法理由第21點
      意旨，法院在具體個案上綜合檢察官所提出之直接證據、
      間接證據或情況證據，依蓋然性權衡判斷，系爭財產實質
      上較可能源於其他任何違法行為時，即可沒收。而法院在
      認定財產係源於其他不明之違法行為時，所得參考之相關
      事實情況，例如行為人所得支配之財產價值與其合法之收
      入不成比例，亦可作為源於其他違法行為之認定基礎，併
      予敘明。」。是本案被告是否有取自其他違法行為所得，
      自應逕行適用裁判時即現行毒品危害防制條例第19條第3
      項之規定，就卷內事證，依蓋然性權衡判斷認定之。經查
      ，被告對於為警查獲時身上被扣得之5萬1,000元來源，供
      稱：這是我於109年初至同年6月間幫父親務農時，父親給
      我的薪水所留存云云（本院卷一第23頁）。然被告父親丁○○卻證稱：被告於108年只跟我工作1、2天就沒做了，當
      時我給他日薪2,000多元，109年初被告就離家出走沒有聯
      絡等語（本院卷一第112頁），立即戳破被告捏造之辯詞
      ，被告對此亦無法提出合理說明（本院卷二第347頁）。
      本院依據被告為警查獲時共扣得附表二編號8至12超過1,0
      00多包毒品，價格不低，被告復稱本案羈押前之工作有在
      販售毒品等語（本院卷二第350頁），堪認被告應有其他
      潛藏交易次數。則綜合上情，被告遭查扣之5萬1,000元在
      扣除前揭4,000元（附表二編號13）犯罪所得後，剩餘如
      附表二編號14所示之4萬7,000元係源於其另行販賣毒品所
      得之蓋然性較高，是固無事證認上開現金係被告本案販賣
      毒品所得，然仍應認屬被告取自其他違法行為所得，爰依
      毒品危害防制條例第19條第3項之規定，宣告沒收。
（六）其餘扣案物品不沒收：
　　　按販賣毒品者所販賣之毒品可隨身攜帶，其代步之交通工
      具，倘非專為便利其迅速移動所在位置以供販賣毒品所使
      用，尚非毒品危害防制條例第19條第2項規定所謂「犯第4
      條之罪所使用之水、陸、空交通工具」（最高法院106年
      度台上字第1948號判決意旨參照）。本件被告販售毒品給
      辛○○之數量各為1包、2包，顯可隨身攜帶，被告即便駕駛
      附表二編號15所示小客車前往，僅作為其代步之工具，並
      非前述規定之「水、陸、空交通工具」，自不得將該車沒
      收。另附表二編號16之類愷他命4包，經鑑定結果並無毒
      品成分，上揭刑事警察局鑑定書記載甚詳（偵9484卷第31
      2-313頁，編號D1至D4），即無庸沒收。　　　
（七）上開各項之沒收，應依刑法第40條之2 第1 項規定，併執
      行之。　　　　
乙、無罪部分：
一、公訴意旨略以：被告丙○○與少年乙○ （93年2月生，真實姓
    名詳卷，另行審結）共同基於販賣第三級毒品愷他命之犯意
    聯絡，分別為以下犯行：
（一）被告丙○○在通訊軟體微信以「ART雲端美術館」為暱稱，
      發送「粉彩筆（小）組1500，水彩筆（中）組2500，油漆
      筆（大）組4400，3D列印筆5組10300，廣告顏料1組500，
      5組優惠2000，10組優惠價3500」等文字之販毒暗語，供
      不特定人瀏覽，欲對外販售以營利。嗣己○○接收上開訊息
      後指示少年戊○○（91年8月生，真實姓名詳卷）以2萬400
      元代其購買愷他命10公克，經戊○○於109年7月26日下午1
      時40分許，與被告使用之「ART雲端美術館」聯繫買賣毒
      品事宜後，被告即駕駛車牌號碼000-0000號自用小客車搭
      載少年乙○ ，於同日下午4時40分許抵達約定地點即嘉義
      市○○路00號之增光寺。不久戊○○到達後就進入上開小客車
      ，被告便駕車繞行，並於途中將藏放愷他命之牛皮紙袋給
      予戊○○，戊○○則將現金2萬400元交給少年乙○ 而完成交易
      。
（二）被告丙○○在通訊軟體微信以「ART雲端美術館」將甲○○加
      為好友後，便傳送上開筆與顏料之販毒暗語訊息，經甲○○
      與被告聯繫後，被告即指示少年乙○ 於109年9月1日下午3
      時55分許，駕駛車牌號碼000-0000號自用小客車至嘉義市
      友愛路與興雅路交岔口之全家便利商店。嗣甲○○到達後就
      進入上開小客車，少年乙○ 便將被告事先準備之愷他命1
      包，以1,800元之價格販賣予甲○○，乙○ 再從中拿取酬勞3
      00元後，將剩餘金額連同小客車交還給被告。因認被告均
      涉犯毒品危害防制條例第4 條第3 項之販賣第三級毒品罪
      嫌。
二、按犯罪事實應依證據認定之，無證據不得認定犯罪事實；不
    能證明被告犯罪者，應諭知無罪之判決，刑事訴訟法第154
    條第2 項、第301 條第1 項分別定有明文。又共犯之自白，
    不得作為有罪判決之唯一證據，仍應調查其他必要之證據，
    以察其是否與事實相符，刑事訴訟法第156 條第2 項亦有明
    定。而共犯所為不利於己之陳述，固得採為其他共犯犯罪之
    證據，然為保障其他共犯之利益，該共犯所為不利於己之陳
    述，除須無瑕疵可指外，且仍應調查其他必要之證據，以察
    其是否與事實相符，不得專憑該項陳述作為其他共犯犯罪事
    實之認定，即尚須以補強證據予以佐證，不可籠統為同一之
    觀察（最高法院108 年度台上字第3366號判決意旨參照）。
　　所謂補強證據，係指除該自白本身之外，其他足以證明該自
    白之犯罪事實確具有相當程度真實性之證據而言，雖所補強
    者，非以事實之全部為必要，但亦須因補強證據與自白之相
    互印證，足使犯罪事實獲得確信者，始足當之。另本案並無
    證據證明被告犯罪（詳下述），所以援引之證據並非作為認
    定被告犯罪事實之證據，自不以具有證據能力之證據為限，
    先予說明。　　
三、公訴意旨認被告涉犯上開販賣第三級毒品罪嫌，無非以①被
    告之供述；②證人即同案共犯乙○ 之證述；③證人戊○○、己○○
    、甲○○、庚○○之證述；④嘉義市政府警察局數位鑑識報告為
    其主要論據。　　
四、訊據被告丙○○固坦承有於前開時間、地點，出借自己使用之
    車號000-0000號自用小客車予少年乙○ 使用，惟堅決否認有
    何販賣第三級毒品之犯行，辯稱：我只有使用通訊軟體微信
    暱稱「冠軍和牛A5」對外販售毒品，「ART雲端美術館」並
    非我使用；我沒有開車載乙○ 去和戊○○交易愷他命，也沒有
    指示乙○ 去出售愷他命給甲○○等語。經查：
（一）有關起訴意旨㈠部分：
　1.少年乙○ 有於起訴意旨㈠所載之時間、地點，乘坐在車號000
    -0000號小客車之副駕駛座至增光寺後，與上車之戊○○交易
    第三級毒品愷他命乙節，業據證人乙○ 於審理時證述明確（
    本院卷一第386-389頁），核與證人戊○○歷次所陳當時有上
    車向駕駛座之人及副駕駛座之少年乙○ 購買愷他命2萬400元
    等情大致相符（警9225卷第41-43頁、他卷第13-15頁、少調
    卷第29-32頁、本院卷一第336-356頁）。而證人己○○亦坦認
    有請託戊○○買受愷他命10公克並先將價金匯給戊○○指定之帳
    號等語（本院卷一第151-154頁），堪認戊○○確實有進入前
    開小客車並向車內之人購買愷他命一事。而被告既執前詞置
    辯，則當時小客車之駕駛是否為被告本人，乃為本案調查之
    重點。
　2.證人戊○○於本院審理時證稱：案發前己○○叫我去拿毒品，並
    叫他朋友把微信暱稱「ART雲端美術館」帳號給我，我就加
    「ART雲端美術館」為好友，並以文字及語音聯繫購買毒品
    事宜等語（本院卷一第336-341頁）。經警方事後檢視戊○○
    使用手機，於案發時的確有與微信暱稱「ART雲端美術館」
    聯繫購買毒品之對話紀錄，此有手機翻拍照片在卷可查（偵
    9484卷第89-90頁），足認出售毒品予戊○○之人，微信暱稱
    為「ART雲端美術館」無誤。
　3.至於「ART雲端美術館」之使用者是否為被告，經被告當庭
    提供其所使用之附表二編號1至5所示手機開機密碼，再經警
    方進行數位鑑識後，發見編號1之手機內被告有將微信「ART
    雲端美術館」設為聯絡人，並有「ART雲端美術館」與被告
    微信暱稱「Li」如下之聊天紀錄（本院卷二第231-233頁）
    ：
　　①109年2月7日至同年4月14日，「ART雲端美術館」單方發送
      「趕快來電」、「趕快來本館消費」等數則訊息給被告，
      而被告並無回應。
　　②109年9月24日「ART雲端美術館」發送如起訴意旨㈠相同內
      容之廣告訊息給被告「Li」，「Li」不久回覆「1：300可
      以嗎」、「欸幹，他喝彩的，說幹有沒有別的」等疑似詢
      問毒品內容及價格之訊息。
　　③109年10月4日「ART雲端美術館」再度發送如起訴意旨㈠相
      同內容之廣告訊息給被告「Li」，「Li」則回以「客人到
      」、「剛剛有去南京東街262」等疑似介紹買家之訊息。
　　  由前述聊天紀錄內容可知，被告上開手機已將「ART雲端
      美術館」加為聯絡人，且自109年2月起至同年10月間兩人
      不斷有互相傳送對話訊息之情形，堪信於前開期間內，被
      告與「ART雲端美術館」應為不同之人。而證人戊○○與「A
      RT雲端美術館」聯繫買賣毒品之日期為109年7月26日，就
      是在前開期間內，足見當時在通訊軟體微信以「ART雲端
      美術館」與戊○○談論交易毒品事項之人，應非被告本人。
      是以，依照證人戊○○證稱：當天我到達交易地點時，與「
      ART雲端美術館」仍以微信通話中並未斷線，對方表示「
      我們就在前面白色這臺車上」，我看到後就上那部車等情
      （本院卷一第342-343頁）以觀，「ART雲端美術館」既然
      在電話中表明其就在車上並指示戊○○上車，而「ART雲端
      美術館」與被告又非同一人，顯見被告當時是否在這部小
      客車上，即有疑義。
　  4.證人戊○○雖迭於警詢、偵訊時指證交易毒品時，在上述白
      色小客車駕駛座之人為被告，微信暱稱就是「ART雲端美
      術館」云云（警9225卷第34頁、他卷第14頁），並於指認
      犯罪嫌疑人紀錄表中，指認被告即為販售毒品之人，確認
      程度達百分之百（警9225卷第34-38頁）。然而，證人戊○○於本院審理時坦言：警察當時先拿白色小客車即車號000
      -0000號車主的身分證照片給我指認，但那跟交易時之駕
      駛本人不一樣，我便稱無法確定；後來警察拿那個人的臉
      書照片給我看，我看得出是當天的駕駛，警察就說這位就
      是車主本人，所以我才指認是被告等語（本院卷一第352-
      353頁）。由此可知，警方此部分之指認程序，明顯違反
      「不得以單一相片提供指認」、「不得對指認進行暗示或
      誘導」等多項指認規範。再者，證人戊○○所能確認的是「
      駕駛者的臉書照片」，但攸關此項指認關鍵之照片，卷內
      卻付之闕如，而無從證明該照片顯示之人是否即為被告。
      故前開指認過程不但有諸多瑕疵，亦可得知證人戊○○並無
      法從被告之身分證照片確定此即為當日駕駛之人，足見上
      述指認犯罪嫌疑人紀錄表之可信度甚低。另經本院當庭請
      證人戊○○指認被告，戊○○表示頭髮不太像，其他看起來有
      像當時之駕駛等語（本院卷一第356頁），說詞亦不能明
      確肯認。佐以證人戊○○所述案發時是第一次與販賣毒品之
      人見面，交易時自己坐在後座，而駕駛則開車繞一圈又回
      到增光寺，時間甚短等情（少調卷第31頁、本院卷一第34
      3-347頁），因戊○○身處駕駛後方，看到駕駛正面機會有
      限，加上兩人相處時間甚短，衡情戊○○自難對駕駛留下深
      刻印象，則其於本院無法確定之指認，尚難逕信為真。
　　5.刑事訴訟法第156條第2項規定係考量共同被告、共犯間不
      免存有事實或法律上利害關係，因此推諉、卸責於其他共
      同被告、共犯而為虛偽自白之危險性不低，故對共同被告
      、共犯之自白在證據上之價值加以限制，明定必須有補強
      證據以擔保其真實性，始得據以認定被告犯罪事實。經查
      ，本件共犯即少年乙○ 固於歷次訊問時一再指稱案發時駕
      駛座之人為被告丙○○云云（警9225卷第1-4頁、他卷第185
      -187頁、偵9484卷第319頁、少調卷第33-36頁、少偵5卷
      第105頁、本院卷一第386-389頁）。然而，少年乙○ 於初
      次偵訊時，係否認有到本案交易地點增光寺（他卷第115
      頁）；之後雖承認有乘坐車號000-0000號白色小客車到上
      址，但辯稱戊○○上車交易時伊在睡覺，只有幫忙駕駛被告
      丙○○點收現金之數額及交付1個牛皮紙袋給戊○○，否認參
      與販毒情節（警9225卷第1-4頁、他卷第185-187頁、偵94
      84卷第319頁、少調卷第33-36頁）；乙○ 直到檢察官另案
      起訴前才坦承犯行（少偵5卷第105頁）。足見證人乙○ 前
      後證述並不一致，且細觀其答辯內容乃係避重就輕而撇清
      自身責任，顯有嫁禍卸責予被告之風險，是其指認被告為
      案發時之駕駛乙節是否屬實，令人存疑。此外，證人乙○ 
      於最初警詢時供稱「ART雲端美術館」是被告所使用云云
      （警9225卷第3-4頁）；之後卻於警詢更改供詞陳稱「ART
      雲端美術館」是黃煒智云云（本院卷一第168頁）。經本
      院訊問上情究竟真相為何，證人乙○ 卻稱：我沒有聽過「
      ART雲端美術館」、我想不起來云云（本院卷一第398-399
      頁），含糊其詞，不但可見證人乙○ 之心虛及閃躲之態度
      ，更加證明其證言至為可疑，難以採信。
　　6.參以被告所使用附表二編號1至5所示手機經警方鑑識後，
      其中編號1手機有開啟定位系統，而案發當日均未顯示有
      在案發地點嘉義市○○路00號增光寺定位之紀錄乙情，有嘉
      義市政府警察局110年10月26日嘉市警刑大科偵字第11000
      89545號函暨檢附資料在卷可稽（本院卷二第307-311頁）
      ，由此不僅顯示證人戊○○、乙○ 上揭指認與客觀事證並不
      相符，反倒佐證被告堅稱案發時伊沒有前往上址跟戊○○交
      易等語，尚非無據。
　　7.按「供述證據」於認定事實過程中的特徵，在於涉及犯罪
      事項相關內容情報資訊，因人的知覺感官留存記憶，並藉
      由敘述表達，方能傳達該訊息內容，例如：被告的自白、
      證人（含共犯、被害人）的指述；「非供述證據」則係有
      關犯罪事實之物件或痕跡，留存於人的感官以外的物理世
      界，例如：指紋、血跡、偽造文件等犯罪跡證、兇器等犯
      罪工具等等（含氣味、顏色、聲音、情況跡象）。由於「
      人之陳述」，往往因各人主觀之觀察力、記憶力、陳述能
      力及性格等因素，影響其陳述內容之真實性，甚至因無法
      盡情所言，或故為誇大、偏袒，致其陳述之內容或其認識
      之事實，與真相事實並不相符，何況翻供更是常有，遭不
      正取供，亦曾發生，正所謂：「曾參殺人」、「三人成虎
      」、「眾口鑠金」、「以訛傳訛」等日常成語，皆在說明
      人言並不完全可靠，不得盡信；至於「非供述證據」，則
      以物（包括一般之物及文書）之存在或狀態為其證據，通
      常具有客觀性與長時間不會變易性及某程度之不可代替性
      ，甚或係於不間斷、有規律之過程中所取得，並無預見日
      後可能會被提供作為證據之偽造動機。是就認定事實所憑
      之證據以言，「非供述證據」（尤其具有現代化科技產品
      性質者）應屬優勢證據，其評價上之裁量，自較「供述證
      據」為強。倘經合法調查之供述及非供述證據，均存於訴
      訟案卷而可考見時，自不能僅重視採納「供述證據」，卻
      輕忽或疏略「非供述證據」，否則其證明力判斷之職權行
      使，即難認合於經驗法則、論理法則（最高法院107 年度
      台上字第3182號判決意旨參照）。本件檢察官所舉出證明
      被告犯罪之證據，固有共犯乙○ 及證人戊○○之指證，然其
      等說詞各有瑕疵而降低其真實性，已如前述；反觀警方所
      出具之被告手機鑑識報告，係由受過專業訓練之員警利用
      鑑識軟體予以還原，此有鑑識人員證書及鑑識軟體版本在
      卷可佐（本院卷二第276-277頁），因此被告手機縱使刪
      除部分內容亦能予以回復，且上開手機為警查獲後即無法
      變動，故手機內呈現之前述客觀內容，證明力自較證人有
      瑕疵之證述為強。本院綜合上情，認公訴意旨所提出之證
      據，尚未達於通常一般人均得確信本件交易時之駕駛即為
      被告本人之程度，亦即不能完全排除該位駕駛是其他人之
      可能，自難斷定被告確實成立此部分販賣第三級毒品犯行
      。
（二）有關起訴意旨㈡部分：　　
　　1.少年乙○ 有於起訴意旨㈡所載之時間、地點，單獨駕車前
      往並以1,800元之價格販售第三級毒品愷他命1包予甲○○乙
      節，業據證人乙○ 於審理時證述綦詳（本院卷一第390-39
      3頁），並與證人甲○○之證述情節吻合（本院卷一第403-4
      08頁），此部分事實堪以認定。嗣少年乙○ 為警查獲後，
      向警方指述其共犯和毒品來源均為被告丙○○，故被告是否
      為本件販賣毒品行為之共同正犯，攸關重典，自當查明。
　　2.毒品危害防制條例第17條第1項減輕或免除其刑之規定，
      係以犯販賣毒品罪者，供出毒品來源，因而查獲其他正犯
      或共犯，為其要件。為免行為人圖邀輕典而為不實陳述，
      前開關於毒品來源之供述，自應有足以確信屬實之證據為
      佐，而得據為所稱毒品來源者之論罪依據，始足當之（最
      高法院110年度台上字第5045號判決意旨參照）。證人即
      共同正犯乙○ 固不斷主張本件毒品來源是被告，當時是被
      告命其前去交易毒品云云（他卷第94-96、113-115頁、18
      8頁；偵卷第317-319頁、少調卷第32-34頁、本院卷一第3
      90-393頁）。但乙○ 之角色不僅與被告間有共犯關係，依
      法其指涉被告的自白證明力已受限制；同時其指證毒品來
      源為被告，在可獲得毒品危害防制條例減刑寬典下，亦有
      為損人利己之虛偽陳述動機。是以，本案尚應進一步檢視
      檢察官有無提出其他證據足以佐證乙○ 前開證述為真，而
      不能僅憑乙○ 單一指證，遽認被告即為本件販賣毒品之來
      源共犯。　　
　　3.證人甲○○於警詢及偵訊時證述：案發時我收到微信暱稱「
      ART雲端美術館」所發送的廣告訊息，我判斷是販賣毒品
      就與對方聯繫，對方單獨1人開車過來，我就上他的車完
      成交易等語（他卷第58-59、83-84頁）。而「ART雲端美
      術館」與被告自109年2月起至同年10月間不斷有互相傳送
      對話訊息之情形，應認上述期間兩者為不同之人等情，
　　　前已述及，而本件交易日期為109年9月1日，亦在前開期
      間內，堪信當時以「ART雲端美術館」與甲○○聯繫之人，
      應非被告。再依證人甲○○於本院審理時證稱：「ART雲端
      美術館」與我相約見面地點，並告知他是哪一臺汽車，讓
      我找到而上車完成交易等語（本院卷一第404-408頁）。
      而開車抵達現場之人只有少年乙○ ，兩相對照，反而顯示
      乙○ 有可能才是「ART雲端美術館」之使用者。因此，證
      人甲○○所陳不但無法證實乙○ 前揭指證被告為毒品來源一
      事，反倒令人懷疑乙○ 實有單獨販賣毒品予甲○○之情。
　　4.此外，證人庚○○於警詢及偵訊時證稱：當時甲○○請我騎車
      載他到現場找朋友，我不知道他要做什麼等語（他卷第74
      、89-90頁），其證詞全然未提到被告，顯不足以證明被
      告與共犯乙○ 有本次販賣第三級毒品之犯意聯絡及行為分
      擔至明。因此，本件除證人即共犯乙○ 之單一指述外，並
      無其他補強證據足資佐證被告確有參與本次販賣毒品之犯
      行。
五、綜上所述，檢察官所提出本案之各項證據，尚未達於通常一
    般人均不致於有所懷疑，而得確信被告確有起訴意旨㈠、㈡之
    販賣第三級毒品情事，自不足以說服本院形成被告關於上開
    部分有罪之心證，依「罪證有疑、利於被告」之證據法則，
    即不得遽為不利於被告之認定，自應為被告無罪判決之諭知
    。　　　
丙、退併案部分：　　　
　　臺灣嘉義地方檢察署檢察官110年度少連偵字第24號移送併
    辦意旨㈠、㈢部分，與前述無罪部分之起訴意旨㈠、㈡部分完全
    相同，則起訴意旨㈠、㈡部分既經本院為無罪判決之諭知，前
    開移送併辦部分，自非起訴效力所及，本院無從併予審理，
    應退由檢察官另為適法之處理，附此敘明。
據上論斷，應依刑事訴訟法第299條第1項前段、第301條第1項（
依刑事判決精簡原則，僅記載程序法條），判決如主文。
本案經檢察官吳心嵐偵查起訴，檢察官江金星到庭執行職務。
中　　華　　民　　國　　110 　年　　11　　月　　30　　日
                  刑事第七庭  審判長法  官  蘇姵文
                                    法  官  凃啟夫
                                    法  官  洪裕翔
以上正本證明與原本無異。
如不服本判決應於收受判決後20日內向本院提出上訴書狀，並應
敘述具體理由；其未敘述上訴理由者，應於上訴期間屆滿後20日
內向本院補提理由書（均須按他造當事人之人數附繕本）「切勿
逕送上級法院」。
中　　華　　民　　國　　110 　年　　11　　月　　30　　日
                                    書記官　李佳惠
附錄法條：
毒品危害防制條例第4條
製造、運輸、販賣第一級毒品者，處死刑或無期徒刑；處無期徒
刑者，得併科新臺幣3千萬元以下罰金。
製造、運輸、販賣第二級毒品者，處無期徒刑或10年以上有期徒
刑，得併科新臺幣1千5百萬元以下罰金。
製造、運輸、販賣第三級毒品者，處7年以上有期徒刑，得併科
新臺幣1千萬元以下罰金。
製造、運輸、販賣第四級毒品者，處5年以上12年以下有期徒刑
，得併科新臺幣5百萬元以下罰金。
製造、運輸、販賣專供製造或施用毒品之器具者，處1年以上7年
以下有期徒刑，得併科新臺幣1百50萬元以下罰金。
前五項之未遂犯罰之。

附表一：
編號 犯罪事實 主文 1. 犯罪事實欄一 丙○○販賣第三級毒品，處有期徒刑參年捌月。 2. 犯罪事實欄二 丙○○販賣第三級毒品，處有期徒刑參年拾月。 

附表二：
編號   扣案物名稱及數量 備註 1  IPHONE廠牌門號0000000000手機1支 沒收  2 IPHONE廠牌型號6S手機1 支（無門號，銀色） 沒收 3 IPHONE廠牌型號6S手機1 支（無門號，銀色） 沒收 4  IPHONE廠牌型號6S手機1 支（無門號，金色） 沒收  5 IPHONE廠牌型號7手機1 支（無門號，玫瑰金色） 沒收 6 電子磅秤5臺及毒品分裝袋1批（忠孝路租屋處所扣押） 沒收 7 電子磅秤1臺及毒品分裝袋1批（信興街租屋處所扣押） 沒收 8 在被告車上查獲摻有第三級毒品4-甲基甲基卡西酮、甲基-N,N-二甲基卡西酮之毒品咖啡包37包（驗前總淨重合計約186.89公克，含外包裝袋37 個） 沒收 9 在被告身上查獲第三級毒品愷他命37 包（驗前總淨重合計約38.71公克，含外包裝袋37 個） 沒收 10 在被告忠孝路租屋處查獲第三級毒品愷他命2 包（驗前總淨重合計約198.92公克，含外包裝袋2個） 沒收 11 在被告信興街租屋處查獲外包裝為藍黑色之摻有第三級毒品4-甲基甲基卡西酮之毒品咖啡包998包（驗前總淨重合計約5805.60公克，含外包裝袋998 個） 沒收 12 在被告信興街租屋處查獲外包裝為褐色之摻有第三級毒品甲基-N,N-二甲基卡西酮之毒品咖啡包1包（驗前淨重9.55公克，含外包裝袋1個） 沒收 13 在被告身上查獲之現金新臺幣 4,000元。 沒收 14 在被告身上查獲之其餘現金新臺幣4萬7,000元。 沒收 15 車號000-0000號小客車1臺 不沒收 16 類愷他命4包 不沒收